【裁判字號】    90,訴,1680
【裁判日期】    901023
【裁判案由】    違反著作權法
【裁判全文】
臺灣桃園地方法院刑事判決                          九十年度訴字第一六八０號
    公  訴  人  台灣桃園地方法院檢察署檢察官
    被      告  丙○○
右列被告因違反著作權法案件，經檢察官聲請簡易判決處刑（九十年度偵字第三五九
七），經本院桃園簡易庭認不得以簡易判決處刑，移送本院適用通常程序，本院判決
如左：
    主  文
本件公訴不受理。
    理  由
一、按告訴乃論之罪，告訴人於第一審辯論終結前得撤回其告訴，又告訴經撤回者，
    法院應諭知不受理之判決，並得不經言詞辯論為之，刑事訴訟法第二百三十八條
    第一項、第三百零三條第三款、第三百零七條定有明文。又檢察官聲請以簡易判
    決處刑，經法院審理後認應為不受理之諭知者，應適用通常程序審判，刑事訴訟
    法第四百五十二條亦有明文規定。
二、本件公訴意旨略以：被告簡正忠係設於桃園縣大溪鎮○○路八三八號「狂飆駭客
    」網路生活館負責人，明知「石器時代」電腦程式遊戲軟體，係乙○○○數位娛
    樂股份有限公司（下稱華義公司）享有著作財產權之電腦程式著作，竟基於出租
    之常業犯意，未經華義公司之簽約授權，於民國八十九年時二月間某日，將向桃
    園縣大溪鎮○○路某處統一超商購買之「石器時代」電腦軟體，灌錄在其店內所
    有之十八部電腦主機內，並自該日起以每一小時收費新台幣（下同）三十元至四
    十元方式，多次擅自出租與不特定顧客打玩前開電腦程式遊戲軟體，並賴以維生
    ，而侵害華義公司之著作財產權，涉有著作權法第九十四條之擅自以出租之方法
    侵害他人之著作財產權之常業罪嫌。
三、訊之被告簡正忠坦承於右揭時地，未經「石器時代」電腦遊戲軟體程式之著作權
    人義華公司授權，在其所經營之「狂飆駭客」網路生活館電腦內載入前開電腦遊
    戲軟體驅動程式，以每小時三十元至四十元之代價出租予不特定客戶使用之犯罪
    事實，且經告訴代理人甲○指訴無訛，證人林淵證即在場顧客亦證稱確於被告所
    經營之「狂飆駭客」網路生活館把玩「石器時代」電腦遊戲軟體等語甚詳，復有
    現場照片五張附卷、及電腦主機十八台扣案佐證，足認被告犯著作權法第九十二
    條擅自以出租之方法侵害他人之著作財產權罪。惟公訴人指被告以擅自以出租之
    方法侵害他人之著作財產權為常業，求依著作權法第九十四條之規定論科。但查
    著作權法上之以擅自以出租之方法侵害他人之著作財產權為常業罪，係指以侵害
    著作財產權營生之情形而言（司法院院解字第三九六二號解釋參照），關於被告
    究竟有無此項藉侵害著作財產權維生之爭點，既係因身份或其他特定關係致刑有
    重輕之特殊犯罪構成要件，自應本於足可證明此一加重事由之積極證據加以認定
    。訊之被告堅決否認以此為常業，供稱其所經營之「狂飆駭客」網路生活館係經
    營出租電腦供人上網之業務，「石器時代」遊戲軟體不過係出租電腦中之遊戲軟
    體之一等語，參酌被告所經營之業務其實即為網路咖啡業者，提供電腦網路使用
    、咖啡等多項服務，電腦中所載入之遊戲軟體內容更係千奇百怪，數量眾多，藉
    以招徠顧客等情以觀，僅以被告所經營之網路生活館電腦中載入未經合法授權之
    「石器時代」電腦遊戲軟體，遽認中被告係專以從事侵害著作財產權犯罪為業，
    恐有未洽，起訴法條應予變更，應認被告所犯為著作權法第九十二條之罪，依同
    法第一百條規定，須告訴乃論，茲據告訴人義華公司於本院審理中，聲請撤回告
    訴，依照首揭法條之規定，不經言詞辯論，逕為不受理判決之諭知。
三、據上論斷，應依刑事訴訟法第四百五十二條、第三百零三條第三款、第三百零七
    條，判決如主文。
中      華        民        國    九十    年      十      月    二十三  日
                                    臺灣桃園地方法院刑事第五庭
                                        法  官    楊  得  君
右正本證明與原本無異。
如不服本判決，應於判決送達後十日內向本院提出上訴狀( 應附繕本 )，上訴於臺灣
高等法院。
                                        書記官    簡  慧  瑛
中      華        民        國    九十    年      十      月    二十六  日


司法院資訊處製作；財團法人民間司法改革基金會備份。
